【裁判字號】    95,交上訴,82
【裁判日期】    951121
【裁判案由】    公共危險
【裁判全文】
臺灣高等法院高雄分院刑事判決        95年度交上訴字第82號
上  訴  人
即  被  告  甲○○○○○○即.
選任辯護人  周村來  律師
            周元培  律師
上列上訴人因公共危險案件，不服臺灣屏東地方法院95年度交訴
字第59號中華民國95年8 月18日第一審判決（起訴案號：臺灣屏
東地方法院檢察署95年度偵字第2367號），提起上訴，本院判決
如下：
     主  文
上訴駁回。
甲○○○○○○緩刑貳年，並向國庫支付新臺幣拾萬元。
     事實及理由
一、本案經本院審理結果，認原審判決認事用法及量刑均無不當
    ，應予維持，並引用原審判決記載之事實、證據及理由（如
    附件）。
二、上訴人即被告甲○○○○○○上訴以原判決量刑太重，而指
    摘原判決不當，然查被告所犯之刑法第185 條之4 之公共危
    險罪，其法定刑度為6 月以上5 年以下有期徒刑，原審審酌
    被告肇事後，並未下車察看，亦未報警或對被害人林怡君為
    送醫、急救等必要之救護行為，竟駕車離去，且犯後不知悔
    改，一再飾詞狡辯，並勾串證人葉美麗到庭偽證，惡性重大
    ，自應受相當之刑事非難，惟念被告已與被害人達成和解等
    一切情狀，予以科處有期徒刑拾月，量刑應屬妥適，被告上
    訴非有理由，應予駁回。
三、查被告前未受有期徒刑以上刑之宣告，其於本院審理時已坦
    承犯行，並陳稱其僅因不諳法律，為了趕時間到高雄市福華
    飯店開會而逃逸，事後又聽信朋友之不當建議，而否認有肇
    事逃逸之犯行，頗感後悔等語，足見被告已有悔悟之意，且
    查被告係原住民，曾任校長，現已退休，品行及智識程度尚
    值尊重，其於95年3 月3 日下午2 時45分許肇事後逃逸，雖
    有不該，但旋即於同年月6 日即與被害人達成和解，賠償被
    害人新臺幣3 萬2,000 元，有屏東縣枋寮鄉調解委員會調解
    筆錄在卷可考，亦見其對被害人所受之傷害並非完全置之不
    理，且查被告上有年邁之90歲母親陳李亍治，賴其扶養照顧
    ，其本身也罹患憂鬱症、腦梗塞、糖尿病、高血壓、高脂質
    血症等病，有戶籍謄本及診斷證明書等附卷可稽，本院以被
    告經此偵審之教訓，應已足資警惕，諒無再犯之虞，所宣告
    之刑以暫不執行為適當，爰諭知緩刑貳年，並命向國庫支付
    新臺幣10萬元，用啟自新。
四、據上論斷，應依刑事訴訟法第368 條、第373 條，刑法第74
    條第1 項第1 款、第2 項第4 款，判決如主文。
本案經檢察官許月雲到庭執行職務。
中    華    民    國    95    年    11    月    21    日
                  刑事第四庭    審判長法  官  蕭權閔
                                      法  官  吳進寶
                                      法  官  陳吉雄
以上正本證明與原本無異。
如不服本判決應於收受本判決後10日內向本院提出上訴書狀，其
未敘述上訴理由者，並得於提起上訴後10日內向本院補提理由書
狀（均須按他造當事人之人數附繕本）「切勿逕送上級法院」。
中    華    民    國    95    年    11    月    22    日
                                      書記官  梁美姿
                                                      Q
附件：
臺灣屏東地方法院刑事判決              95年度交訴字第59號
公  訴  人  臺灣屏東地方法院檢察署檢察官
被      告  甲○○○○○○即蘇川恭
選任辯護人  顏萬文律師
上列被告因公共危險案件，經檢察官提起公訴（95年度偵字第
2367號）本院判決如下：
    主  文
甲○○○○○○即蘇川恭犯肇事致人傷害逃逸罪，處有期徒刑拾
月。
    事  實
一、甲○○○○○○即蘇川恭（按：公訴人誤載為「蘇恭川」）
    於民國95年3 月3 日14時45分許，駕駛車牌號碼為XR-6489
    號之自小客車搭載葉美麗，沿屏東縣枋寮鄉○○村○○路（
    即台一線）由北往南方向行駛，於行經中山路與建興路口前
    時，適有乙○○騎乘車牌號碼為OFA-273 號之重型機車，沿
    建興路東往西方向行駛而來，於甫通過上開路口，即與甲○
    ○○○○○所駕駛之上開自小客車發生擦撞，乙○○因而人
    、車倒地，受有頭部挫傷併血腫、胸部挫傷及左膝擦挫傷等
    傷害（有關過失傷害部分未據告訴）。詎其於肇事後，竟未
    下車查看並留滯現場等待處理，亦未報警或對乙○○採取送
    醫、急救等必要救護行為，竟基於肇事逃逸之故意，駕駛上
    開自小客車逕自離去，嗣經路人報案後，為警於同日15時許
    ，在台一線楓港路段攔檢查獲。
二、案經屏東縣警察局枋寮分局報由臺灣屏東地方法院檢察署檢
    察官偵查起訴。
    理  由
一、本件被告、選任辯護人及檢察官均對本院所提示下開被告以
    外之人在審判外陳述之證據的證據能力均不爭執，本院審酌
    各該證據作成之情況，認為適當，依刑事訴訟法第159 條之
    5 得作為證據，核先敘明。
二、訊據被告固承認有於上開時、地駕駛上開自小客車與證人即
    被害人乙○○發生擦撞致被害人受有上開傷害，及於上開時
    間在台一線楓港路段為警攔停等情，惟矢口否認有何肇事逃
    逸之犯行，辯稱：肇事當時伊有下車察看，並將自己的電話
    寫在紙條上交給乙○○，是因為乙○○說她沒事，所以才離
    開，且沿路也有要找警局報案云云，經查：
  (一)被告有於上開時、地駕駛上開自小客車與證人即被害人乙○
    ○發生擦撞致被害人人車倒地而受有上開傷害等情，業據被
    告於本院審理時坦承不諱，核與證人即被害人乙○○於本院
    審理時之證述相符；並有卷存路交通事故現場圖、道路交通
    事故調查報告表(一)、(二)各1 紙及照片18幀、診斷證明書1 紙
    可證。
  (二)被告肇事後，並未下車察看，亦未拿電話號碼予被害人乙○
    ○，即駕駛上開自小客車逕自離去乙情，業據證人乙○○於
    本院審理時證述：「（問：你有在起訴書所載之時、地發生
    車禍？）有。（問：你被撞倒之後，駕駛人並沒有下車？）
    是的，他車子有停下來，停多久我不知道，一直到他車子離
    開都沒有下車。（問：當時有無意識昏迷？）當時沒有。（
    問：被告有無拿電話號碼給你？）無。」等語明確（見本院
    95年8 月4 日審判筆錄），核與證人葉美麗於警詢時證述「
    後來我們便開到右邊停在路邊，我們在車上並無下車。」等
    語相符（見警卷第13頁背面），衡情證人乙○○既與被告達
    成調解，當無必要故意設詞誣陷被告，是證人乙○○之證述
    應為可採。
  (三)被告係在台一線楓港路段為警攔停乙節，業據證人即員警陳
    仁章於本院審理時證述明確（見本院95年8 月4 日審判筆錄
    ）。
  (四)證人葉美麗於本院審理時固證述被告有下車察看被害人，並
    將電話抄在紙上交給被害人等語（見本院95年8 月4 日審判
    筆錄），然與其於警詢所證述「後來我們便開到右邊停在路
    邊，我們在車上並無下車。」等語不符（見警卷第13頁背面
    ）；且被告與證人葉美麗二人，就被告書寫電話之紙片來自
    何處及於何時書寫乙節，被告於本院審理時係陳述：「我在
    『車上』就把電話號碼寫在小紙條要給她，紙條是放在『車
    上的置物箱內』的空白紙。」等語（見本院95年8 月4 日審
    判筆錄第6 頁），而證人葉美麗於本院審理時則證述：「從
    被告『口袋』拿，是白色的紙，被告是『從被害人旁邊當場
    從口袋拿出紙，抄電話號碼給她』。」等語（見本院95年8
    月4 日審判筆錄第14頁），二者並不相符；況被告於警詢時
    亦陳稱：「我在車上時有看到該機車騎士有自行站起，我當
    時便想既然是該機車來撞我的，而且該人也似乎也無恙，便
    駕車離開。」、「我沒有在場的原因是因我看到該機車騎士
    已自行站立，我想應該沒有事情了，我便駕車離開現場了。
    」等語（見警卷第8 頁背面、第9 頁），亦僅陳稱係在車上
    觀看，並無下車之陳述，是證人葉美麗於本院上開之證述，
    顯係配合被告脫免刑責之詞，不足採信，從而被告辯稱：肇
    事當時伊有下車察看，並將自己的電話寫在紙條上交給乙○
    ○云云，亦無可採。
  (五)再者，從案發地點之水底寮到楓港，途中經過一個交通小隊
    、一個加祿堂派出所，還有枋山派出所等警察單位乙情，業
    據證人陳仁章於本院審理時證述明確（見本院95年8 月4 日
    審判筆錄第9 、10頁），倘被告苟有報案之念，大可於行經
    此三個警察單位即前往報案，又何須至楓港派出所前為警攔
    停後才要報案之理，是被告辯稱：沿路也有要找警局報案云
    云，顯係事後卸責之詞，不足採信。
  (六)另卷存95年3 月6 日之屏東縣枋寮鄉調解委員會之調解筆錄
    上固該載有「下車察看，確認聲請人沒事後才離開」等語，
    然證人李石文於本院審理時證述「（問：調解內容有載，下
    車查看確實沒事才走，是否雙方確認同意？）我只有調解金
    額，內容是秘書寫的。」等語（見本院95年8 月4 日審判筆
    錄第11頁），顯見調解當時僅談及金額而已，至於上開記載
    ，並非調解之內容，尚難僅以有此記載，即遽認該記載為真
    實之事實，是此亦難為被告有刑之認定。
  (七)綜上所述，本件事證明確，被告犯行應可認定。
二、核被告所為係犯刑法第185 條之4 之肇事逃逸罪。本院審酌
    被告肇事後，並未下車察看，亦未報警或對乙○○採取送醫
    、急救等必要救護行為，竟駕車離去，且犯後毫不知悔改，
    一再飾詞狡辯，並勾串證人葉美麗到庭偽證，惡性重大，自
    應受相當之刑事非難，惟念被告與被害人達成和解，有卷存
    調解筆錄1 紙可證，及其他一切情狀，量處如主文所示之刑
    ，以示懲戒。至於證人葉美麗於本院就案情有重要關係事項
    即被告有無下車察看被害人乙節，供前具結而有虛偽陳述，
    涉及偽證罪部分，宜由檢察官另行偵辦，附此敘明。
三、據上論斷，應依刑事訴訟法第299 條第1 項前段、刑法185
    條之4 ，判決如主文。
中    華    民    國    95    年    8     月    18    日
                  交通法庭  審判長法  官  潘正屏
                                  法  官  羅培毓
                                  法  官  曾吉雄
以上正本證明與原本無異。
如不服本判決應於收受本判決送達後十日內向本院提出上訴書狀，
其未敘述上訴理由者，並得於提起上訴後十日內向本院補提理由
書狀（均須按他造當事人之人數附繕本）「切勿逕送上級法院」
                                  書記官  潘美碧
中    華    民    國    95    年    8     月    18    日
附錄本案論罪科刑法條全文：
刑法第185條之4：
駕駛動力交通工具肇事，致人死傷而逃逸者，處6月以上5年以下
有期徒刑。


司法院資訊處製作；財團法人民間司法改革基金會備份。
